【裁判字號】    90,抗,607
【裁判日期】    901129
【裁判案由】    沒入保證金
【裁判全文】
台灣高等法院刑事裁定                                九十年度抗字第六七號
    抗  告  人  乙○○
    即具保人
右列抗告人因沒入保證金案件，不服台灣桃園地方法院中華民國九十年十月四日裁定
（八十九年度訴字第一七六二號），提起抗告，本院裁定如左：
    主  文
抗告駁回。
    理  由
一、本件抗告意旨略以：被告甲○○因重利等案件，經臺灣桃園地方法院檢察署指定
    保證金新台幣壹萬元，由抗告人依法繳納保證金被告免予羈押，並經桃園地檢署
    偵查結束予以起訴在案，於偵查期間被告甲○○均已準時出庭，尚無傳喚未到之
    情事，按「刑事訴訟法第一百十八條規定沒入指定之保證金額，原以被告於具保
    停止羈押後故意逃匿者為限，如因不可抗力發生阻礙，未能如期到案，即非故意
    逃匿，自不得依據前項規定，沒入其保證金。」最高法院二七年抗字第一五０號
    著有判例。又按刑事訴訟法第一百十九條「撤銷羈押或再執行羈押或因裁判而致
    羈押之效力消滅者，免除具保之責任。」法有明文，刑事訴訟法一一九條所稱之
    裁判自亦包括檢察官起訴之起訴處分在內。具保人之保證責任於起訴後即已完成
    ，具保人自無繼續擔保之義務，倘若檢察官或法官認為有再羈押之必要，自應依
    法辦理再羈押法定程序，要難謂具保人於刑事調查庭仍有保證責任，再言具保人
    於接獲九十年七月二十四日刑事庭傳票時，乃至李宅請其出庭均未遇，此有九十
    年八月二十二日蘆竹錦興郵局第二五三號存證信函附卷可稽，具保人已善盡具保
    人應盡之義務，縱令被告逃匿傳喚未到，是否故意逃匿，具保人實難得知其意圖
    如何，亦非具保人所能掌控，具保人又如何能限制被告之行動自由而負具保責任
    ，原審法院逕行沒入保證金，誠難令具保人信服，謹請依前揭判例退還保證金等
    語。
二、按具保停止羈押之被告逃匿者，應命具保人繳納指定之保證金額，並沒入之；不
    繳納者，強制執行；保證金已繳納者，沒入之，刑事訴訟法第一百十八條第一項
    、第一百二十一條第一項分別定有明文。本件具保人即抗告人乙○○因被告甲○
    ○重利等案件，經依臺灣桃園地方法院檢察署檢察官指定之保證金額出具現金保
    證後，已將被告甲○○釋放，嗣後被告甲○○於原審法院八十九年度訴字第一七
六二號刑事案件審理時，迭經合法傳喚、拘提均未獲，原審法院經傳喚抗告人結
    果，抗告人亦到庭陳稱不知被告甲○○之下落等語，被告甲○○並經原審法院發
    佈通緝在案，有戶籍資料、送達證書、拘票及拘提報告書、訊問筆錄、法務部在
    監在押資料表、及通緝書等在卷可稽，被告甲○○故意逃匿之事實已極為明確，
    原審因而裁定將抗告人繳納上開保證金沒入，經核於法並無不合。又具保之責任
    ，除依刑事訴訟法第一百十九條第一、二項規定免除外，須被告受有罪判決確定
    到案執行後始消滅，經起訴並非刑事訴訟法第一百十九條第一項所定免除具保責
    任之事由，抗告意旨稱其具保責任於起訴後即已完成，無繼續擔保之義務乙節，
    顯有誤會；又具保人須將被告預備逃匿情形，於得以防止之際報告法院、檢察官
    或司法警察官而聲請退保，經法院或檢察官准其退保者，始能免除具保責任，，
    如具保人未在被告逃匿之前向法院退保，無論被告之逃匿原因如何，均不能為具
    保人免除責任之理由（最高法院二十七年上字第六二號、二十七年抗字第一０五
    號判例）。本件抗告人於接獲原審法院傳票後縱然曾至被告甲○○住處查訪未遇
    ，並以存證信函通知被告甲○○準時出庭，然其既非在得防止被告逃匿之前，即
    將被告預備逃匿之情形報告法院並聲請退保，則依前揭說明，其具保責任仍不得
    免除。綜上所述，本件抗告，並無理由，應予駁回。
三、據上論結，應依刑事訴訟法第四百十二條，裁定如主文。
中      華      民      國     九十     年     十一     月    二十九    日
                              台灣高等法院刑事第二十三 庭
                                  審判長法  官 黃  瑞  華
                                        法  官 雷  雯  華
                                        法  官 宋      祺
右正本證明與原本無異。
不得抗告。
                                        書記官 蔡  慧  娟
中      華      民      國     九十     年     十一     月     三十     日


司法院資訊處製作；財團法人民間司法改革基金會備份。
